臺灣桃園地方法院民事判決
110年度簡上字第79號
上  訴  人  游靖雯  
訴訟代理人  林敬哲律師

被上訴人    李姿螢  
上列當事人間請求損害賠償事件，上訴人對於民國109年12月31 
日本院桃園簡易庭109年度桃簡字第1407號第一審判決提起上訴
，本院於民國111年3月31日言詞辯論終結，判決如下：
    主      文
一、原判決關於駁回上訴人後開第二項之訴部分，及訴訟費用之
    裁判均廢棄。
二、上開廢棄部分，被上訴人應給付上訴人新臺幣10萬元，及自
    民國109年10月23日起至清償日止，按年息5%計算之利息。
三、其餘上訴駁回。
四、第一審、第二審訴訟費用，由被上訴人負擔20%，餘由上訴
    人負擔。
    事實及理由
一、上訴人游靖雯於原審起訴主張及於本院補充：
  ㈠游靖雯與訴外人甲於民國99年間結婚，婚後育有一女。甲與
    被上訴人李姿螢原同任職於○○市政府消防局乙分隊，李姿螢
    明知甲為有配偶之人，卻與其不正當交往，嗣甲於109年4月
    遭檢舉而於同年5月被調動至丙分隊，惟兩人仍有如下逾越
    正常男女分際之行為，侵害游靖雯之配偶權，更造成游靖雯
    與甲於109年11月23日離婚，使游靖雯受有精神上痛苦：
    ⒈109年7月15日李姿螢傳送李姿螢在廁所未穿褲子之多張不
      雅照片予甲。
    ⒉109年7月23日及24日李姿螢與甲在台中鳥人旅店過夜。
    ⒊109年8月2日甲以通訊軟體line向李姿螢表示「晚上想去找
      你了」。李姿螢回傳「2200前吧」、「乙門禁2200」、「
      只是提醒你哪個時間會有人員出入這樣」。
    ⒋109年8月24日、109年8月28日、109年8月29日，李姿螢和
      甲牽手。109年8月24日：甲與李姿螢晚上10點55分開始約
      會，到凌晨1點13分才結束約會。109年8月28日：7點58分
      牽手。109年8月29日：凌晨零時53分，甲載李姿螢到乙區
      三元三街00號，李姿螢先進入，之後甲也跟著進去，直到
      早上7點39分，甲才開車離開。
    ⒌109年9月5日甲以通訊軟體line向李姿螢表示「我們要結合
      一下」、「我愛你」、「今天先去把一波」等曖昧用語，
      李姿螢回「不然就只能看我的照片了」、「不然你有時間
      視訊一下啊」。
  ㈡爰依民法第184條第1項前段、第195條第1項、第3項之規定請
    求精神慰撫金新臺幣（下同）50萬元等語。並於原審聲明：
    被上訴人應給付上訴人50萬元及自起訴狀繕本送達翌日起至
    清償日止，按年息5%計算之利息。
二、李姿螢則以：李姿螢與甲同屬一救護業務小組，故二人公務
    聯繫較為頻繁，兩人僅為學長學妹同事關係，往來謹守男女
    分際。因甲詢問新式制服款式為何，故李姿螢拍照傳給甲，
    李姿螢有穿著褲子，不是不雅照。李姿螢於109年7月24日至
    27日休假期間均在家中與家人團聚，未與甲在台中過夜。因
    甲有憂鬱症，只相信少數人，李姿螢與甲常聊公務和占卜的
    事情，李姿螢回覆他乙分隊門禁是要提醒他已經調離分隊，
    不要再孳生事端。否認錄影畫面上的人是李姿螢，游靖雯提
    出的李姿螢與甲之對話紀錄為斷章取義，有些字跡模糊可能
    經過變造，故游靖雯主張之侵權事實並不存在，李姿螢並無
    侵害游靖雯之配偶權等語置辯。並於原審答辯聲明：游靖雯
    之訴駁回。
三、原審為游靖雯敗訴之判決，游靖雯提起上訴，並聲明：原判
    決廢棄。李姿螢應給付游靖雯50萬元及自起訴狀繕本送達翌
    日起至清償日止，按年息5%計算之利息。李姿螢則答辯聲明
    ：上訴駁回。
四、得心證之理由：
  ㈠按因故意或過失，不法侵害他人之權利者，負損害賠償責任
    。故意以背於善良風俗之方法，加損害於他人者亦同；又不
    法侵害他人之身體、健康、名譽、自由、信用、隱私、貞操
    ，或不法侵害其他人格法益而情節重大者，被害人雖非財產
    上之損害，亦得請求賠償相當之金額。前二項規定，於不法
    侵害他人基於父、母、子、女或配偶關係之身分法益而情節
    重大者，準用之，民法第184條第1項、第195條第1項、第3
    項分別定有明文。次按夫妻間互守誠實，係為確保其共同生
    活之圓滿安全及幸福之必要條件，故應解為配偶因婚姻契約
    而互負誠實之義務，配偶之一方行為不誠實，破壞共同生活
    之圓滿安全及幸福者，即為違反因婚姻契約之義務而侵害他
    方之權利（最高法院55年台上字第2053號民事判決意旨參照
    ）。又婚姻是以夫妻共同生活為主要目的，夫妻間除經濟上
    相互照顧及扶持外，家庭生活是否和諧、夫妻間感情是否融
    洽，更係維繫婚姻能否圓滿幸福之關鍵因素，故婚姻生活之
    核心，在於夫妻雙方相互尊重，則自情感層面延伸而來，夫
    妻於日常行為舉止上，應具有誠實義務，亦即，於不過度箝
    制個人結交普通朋友等一般社交行為之自由下，夫妻任一方
    對於配偶在婚姻關係中，應享有普通友誼以外情感交往之獨
    占權益；基此，足以破壞婚姻共同生活之圓滿安全之行止，
    絕非僅以通姦及相姦行為為限，倘夫妻任一方與他人間存有
    逾越結交普通朋友等一般社交行為之不正常往來，足以達到
    破壞婚姻制度下共同生活信賴基礎之程度者，即亦構成侵害
    配偶權利之侵權行為。
  ㈡李姿螢是否有如下侵權行為？
    ⒈游靖雯主張109年7月15日李姿螢傳送李姿螢在廁所未穿褲
      子之多張不雅照片予甲乙節，業據提出通訊軟體line截圖
      內照片為證（原審卷第6至10頁），李姿螢承認其為照片
      中女子，惟否認未穿褲子（簡上卷第83頁）。然李姿螢在
      廁所的鏡子前自拍，上身穿著短袖制服，長度剛好遮住臀
      部及一般人穿著內褲之位置，固無法明確看出有無穿褲子
      ，但在凌晨12點01分傳送此種幾乎露出私密部位的照片給
      有配偶之男同事，顯已超出一般朋友及同事間正常交往情
      形，自有侵害游靖雯之配偶權。
    ⒉游靖雯主張109年7月23日及24日李姿螢與甲在台中鳥人旅
      店過夜乙節，固提出其在甲包包發現之乳液照片及台中加
      油站發票（原審卷第11、12頁），及通聯紀錄與地圖網頁
      列印資料，顯示李姿螢行動電話門號於109年7月23日晚上
      11點36分23秒，基地台位置臺中市北屯區中清路，距離該
      旅店的位置只有4分鐘（原審卷第28、38、60頁反面、136
      頁），欲證明李姿螢當時在該旅店內云云。惟縱認李姿螢
      當時人在該旅店附近或旅店內，仍無法證明李姿螢與甲斯
      時是否同處一室而有不正常交往行為。
    ⒊游靖雯主張109年8月2日甲以通訊軟體line向李姿螢表示「
      晚上想去找你了」。李姿螢回傳「2200前吧」、「乙門禁
      2200」、「只是提醒你哪個時間會有人員出入這樣」等語
      ，固提出通訊軟體line為證（原審卷第88頁反面、89頁）
      ，惟兩人僅約見面，難謂為不正當行為。
    ⒋游靖雯主張109年8月24日甲與李姿螢晚上10點55分開始約
      會，到凌晨1點13分才結束約會乙情，業據其提出錄影及
      截圖照片為證（原審卷第96至99、簡上卷第44至45頁）；
      另甲與李姿螢於109年8月28日共同出遊且於7點58分牽手
      ，亦有錄影及截圖照片為證（原審卷第106頁反面、簡上
      卷第46至52頁）；再於109年8月29日凌晨12點53分，甲開
      車載李姿螢到乙區三元三街00號，李姿螢先進入，之後甲
      也跟著進去，直到早上7點39分，甲才開車離開等情，有
      錄影及截圖照片為證（原審卷第109頁反面至117頁反面、
      簡上卷第52至57頁），並經本院勘驗屬實（簡上卷第85、
      86頁）。其中男子為甲，有甲消防服務證及照片可供比對
      （簡上卷第87、89頁）；而李姿螢雖否認其為錄影中女子
      ，惟本院比對李姿螢承認的109年7月15日在廁所中自拍照
      片（原審卷第9頁）與上開錄影翻拍照片（簡上卷第45頁
      ），及甲與李姿螢於109年8月28日共同出遊至109年8月29
      日凌晨12點甲送李姿螢回家，身上衣著相同，足證明上開
      錄影畫面中女子確實為李姿螢無誤。則李姿螢與甲於109
      年8月24日、109年8月28日、109年8月29日深夜出遊、牽
      手及過夜，已超出一般朋友及同事間正常交往情形，自有
      侵害游靖雯之配偶權。
    ⒌游靖雯主張109年9月5日甲以通訊軟體line向李姿螢表示：
      「我們要結合一下」、「我愛你」、「今天先去把一波」
      等曖昧用語，李姿螢則回：「不然就只能看我的照片了」
      、「不然你有時間視訊一下啊」乙情，業據其提出通訊軟
      體line對話紀錄為證（原審卷第132至135頁）。李姿螢雖
      否認上開發文內容，惟其大頭貼與李姿螢承認的109年7月
      15日通訊軟體line的大頭貼相同（原審卷第6頁），足證
      明是其所發文。李姿螢又辯稱上開內容是在談論占卜云云
      ，然依其回答：「不然就只能看我的照片了」、「不然你
      有時間視訊一下啊」、「所以去找你我也要更加小心啊」
      、「這樣他們就抓不到把柄了」等語及甲接續稱：「昨天
      胖虎還說如果我離婚辦好我們要怎樣他都不管了」等語（
      原審卷第134頁反面、135頁），顯然兩人交往已逾正常朋
      友關係，而屬婚外情關係。
    ⒍依上所述，李姿螢確實有侵害游靖雯配偶權之行為，故游
      靖雯請求賠償精神慰撫金為有理由。
  ㈢游靖雯得請求之金額若干？
    按法院對於慰撫金之量定，應斟酌實際加害情形、所造成之
    影響、被害人痛苦之程度、兩造之身分地位經濟情形及其他
    各種狀況，以核定相當之數額（最高法院51年台上字第223
    號民事判決意旨參照）。查游靖雯為大學畢業，目前為家庭
    主婦，無所得，名下有1筆土地、1筆房屋、 1筆投資；李姿
    螢為大學畢業，目前是消防員，月入約46,000元，名下有1
    筆土地、1筆房屋等情，有言詞辯論筆錄及兩造稅務電子閘
    門財產所得調件明細表在卷可參（附於個資卷及簡上卷第82
    頁）。本院審酌李姿螢侵害游靖雯配偶權之方式，游靖雯與
    甲婚姻存續期間等一切情狀，本院認游靖雯得請求之慰撫金
    數額以10萬元為適當，逾此範圍，為無理由。
五、末按給付無確定期限者，債務人於債權人得請求給付時，經
    其催告而未為給付，自受催告時起，負遲延責任。其經債權
    人起訴而送達訴狀，或依督促程序送達支付命令，或為其他
    相類之行為者，與催告有同一之效力。又遲延之債務，以支
    付金錢為標的者，債權人得請求依法定利率計算之遲延利息
    ；而應付利息之債務，其利率未經約定，亦無法律可據者，
    週年利率為5%，民法第229條第2項、第233條第1項前段、第
    203條亦分別定有明文。本件請求未定給付期限、以支付金
    錢為標的，又未約定利息，則李姿螢自受催告時起，負遲延
    責任，是游靖雯就上述得請求之金額，併請求自起訴狀繕本
    送達李姿螢之翌日即109年10月23日起（於109年10 月22日
    送達，原審卷第68頁）至清償日止，按年息5%計算之利息，
    亦屬有據。
六、綜上所述，游靖雯依民法第184條第1項前段、第195條第1項
    及第3 項規定，請求李姿螢給付如主文第2項所示之精神慰
    撫金，為有理由，應予准許，逾此部分之請求，則無理由，
    應予駁回。原審就上開應准許部分，為游靖雯敗訴之判決，
    尚有未洽，上訴意旨求予廢棄改判，為有理由，爰由本院予
    以廢棄改判如主文第2項所示。至游靖雯之請求不應准許部
    分，原審為游靖雯敗訴之判決，經核並無不合，上訴意旨求
    予廢棄改判，為無理由，應駁回其上訴。
七、本件事證已臻明確，兩造其餘陳述及所提證據，經審酌後認
    與判決結果不生影響，爰不予逐一論列。
八、據上論結，本件上訴為一部有理由，一部無理由，依民事訴
    訟法第436條之1第3項、第450條、第449條第1項、第79條規
    定，判決如主文。
中　　華　　民　　國　　111 　年　　4 　　月　　29　　日
                  民事第三庭   審判長法  官  周玉羣
                                     法  官  林靜梅
                                     法  官  吳佩玲
上列正本證明與原本無異。
本判決不得上訴。
中　　華　　民　　國　　111 　年　　4 　　月　　29　　日
                                     書記官  龍明珠